【裁判字號】    94,訴,1417
【裁判日期】    950331
【裁判案由】    偽造有價證券等
【裁判全文】
臺灣臺北地方法院刑事判決      九十四年度訴字第一四一七號
公  訴  人  臺灣臺北地方法院檢察署檢察官
被      告  丁○○原名湯博程.
選任辯護人  徐揆智律師
            林幸慧律師
上列被告因偽造有價證券等案件，經檢察官提起公訴（九十四年
度偵字第三六四八號），甲○判決如下：
    主  文
丁○○意圖供行使之用，而偽造有價證券，處有期徒刑壹年捌月
，緩刑肆年。如附表所示之偽造支票壹紙沒收。
    事  實
一、丁○○（原名湯博程，於民國九十四年五月十三日更名為丁○○）係丙○○之子。丙○○於九十三年一月間搬離臺北市
    士林區○○路一五四巷二十三弄一樓住處時，不慎遺失向華
    南商業銀行士林分行領得、支票號碼為ＴＢ0000000
    號之空白支票乙紙，丁○○於前去幫忙搬家時，見該紙空白
    支票遺留於丙○○上開住處，竟意圖為自己不法之所有，而
    基於侵占遺失物之犯意，於九十三年一月間某日，將該支票
    侵占入己據為己有，嗣丙○○因遍尋該支票無著，乃於九十
    三年十二月十四日，以「搬家遺失」為由，將前述支票掛失
    止付。詎丁○○未經丙○○之同意，竟意圖供行使之用，而
    基於偽造有價證券之犯意，於九十三年十二月間，先盜蓋丙○○另枚與留存於華南商業銀行士林分行印鑑不符之印章於
    上開支票之發票人欄，並填載發票日為「９３年１２月２４
    日」、及票面金額「貳拾陸萬元整」暨「受款人乙○○」等
    事項後，於九十三年十二月中旬某日，在臺北市○○區○○
    路二段四八號五樓，將偽造如附表所示之支票一紙交付予當
    時「世貿大樓」管理委員會負責人乙○○，作為清償丁○○
    積欠臺北市○○區○○路二段四八號「世貿大樓」住戶管理
    委員會收支餘款，以此方式行使該偽造支票。嗣乙○○於九
    十三年十二月二十四日提示前開支票，因「空白掛失及印鑑
    不符」而遭退票。
二、案經乙○○訴由臺灣臺北地方法院檢察署檢察官暨臺灣票據
    交換所函請臺北市政府警察局文山第一分局報告臺灣臺北地
    方法院檢察署檢察官偵查起訴。
    理  由
甲、程序部分
    按最高法院九十三年度台上字第三五三三號判決要旨：刑事
    訴訟法第一百五十九條第一項雖規定，被告以外之人於審判
    外之言詞或書面陳述，除法律有規定外，不得作為證據。惟
    同法第一百五十九條之五第二項已規定，當事人、代理人或
    辯護人於法院調查證據時，知有第一百五十九條第一項不得
    為證據之情形，而未於言詞辯論終結前聲明異議者，視為有
    前項之同意（指同條第一項之同意作為證據）。此乃第一百
    五十九條第一項所容許，得作為證據之例外規定之一。經查
    本案被告丁○○及檢察官與辯護人於言詞辯論終結前，均未
    就證人乙○○、丙○○之警詢筆錄、以及證人乙○○、丙○○於檢察官訊問時之偵訊筆錄主張有刑事訴訟法第一百五十
    九條第一項不得為證據之情形，是參照上開最高法院判決要
    旨及法律規定，本案上開經調查之證據均有證據能力，合先
    敘明。
乙、實體部分
一、前揭犯罪事實，業據被告於偵審中均坦承不諱（見甲○卷第
    十四頁背面、五五頁背面、九十四年偵字第三六四八號卷第
    二五、二六頁），核與證人乙○○、丙○○於警詢及偵查中
    指訴之被害情節大致相符（見九十四年度偵字第三六四八號
    卷第七至九、十至十二、三一、三二、四六頁），此外，復
    有臺灣票據交換所九十四年一月十四日台票總字第０九四０
    ０００四０九號函文暨檢附之退票理由單、支票號碼ＴＢ0
    000000號票據、掛失止付票據提示人資料查報表、票
    據掛失止付通知書、遺失票據申報書等影本附卷可稽（見九
    十四年度偵字第三六四八號卷第十五至二十頁），足認被告
    上開任意性自白確與事實相符，故本件事證明確，被告犯行
    堪予認定，應依法論科。
二、核被告所為，係犯刑法第二百零一條第一項之偽造有價證券
    罪。被告盜用丙○○之印章並持以蓋用於支票上之行為，係
    偽造有價證券之階段行為，而被告偽造有價證券後復持以行
    使，其行使之低度行為，為偽造之高度行為所吸收，均不另
    論罪。查被告已與告訴人乙○○就世貿大樓住戶管理委員會
    之積欠款項達成民事和解，且被害人丙○○亦於甲○審理時
    到庭表示願意原諒被告（見甲○卷第十四頁背面、五六頁）
    ，及被告於偵審中均自白不諱，坦然悔悟，復衡諸被告所偽
    造之支票僅有一張，且所填載之金額亦非過鉅，客觀上堪予
    憫恕，雖科以法定最低度之刑，猶嫌過重等情，爰依刑法第
    五十九條規定，酌量減輕其刑。爰審酌被告偽造支票之動機
    係為解決管理委員會之款項紛爭、被告平日素行尚屬良好、
    與丙○○及乙○○分別有父子及鄰居關係、目的、犯罪之手
    段、智識程度、犯罪所生之損害、犯罪後坦承犯行態度良好
    等一切情狀，量處如主文所示之刑，以示懲儆。又被告前未
    曾受有期徒刑以上刑之宣告之事實，有臺灣高等法院被告全
    國前案紀錄表附卷可稽（見甲○卷第四頁），其因一時失慮
    罹犯本罪，且犯後於偵審中均坦承犯行，尚知悔悟，甲○認
    其經此次偵審科刑教訓後，當知所警惕，應無再犯之虞，因
    認其所受宣告之刑，以暫不執行為適當，爰併予宣告緩刑四
    年，以啟自新。另被告所偽造如附表所示之支票，應依刑法
    二百零五條之規定併予宣告沒收。
三、末按，案件時效已完成者，應諭知免訴之判決，刑事訴訟法
    第三百零二條第二款定有明文。又刑法第三百三十七條之侵
    占遺失物罪，法定刑為五百元以下罰金，依同法第八十條第
    一項第五款、第二項之規定，該罪之追訴權時效期間，係自
    犯罪成立日起算一年。而侵占罪為即成犯，於持有人將持有
    他人之物變易為所有之意思而予侵占入己，犯罪即行成立並
    既遂，亦有最高法院六十七年台上字第二六六二號判例意旨
    可資參照。查被告係在九十三年一月間某日拾獲丙○○因搬
    家所遺失之空白支票一紙，被告將該支票以所有之意思據為
    己有時，其侵占遺失物之罪行即已成立並既遂，惟被告上開
    侵占遺失物犯行，係於九十四年二月五日由告訴人乙○○具
    狀向臺灣臺北地方法院檢察署提出刑事告訴後，始由該署分
    案為九十四年他字第一一七九號偽造有價證券等案件而實施
    偵查，業據甲○核閱該偵查卷無訛，並有刑事告訴狀暨其上
    收文章戳附卷足憑（見九十四年他字第一一七九號卷第一頁
    ），而自被告侵占遺失物犯行既遂以迄開始實施偵查期間，
    亦無刑法第八十三條第一項所定之依法不能開始偵查之情事
    ，故被告本件侵占遺失物犯行之追訴權時效業已完成，依前
    開法律規定及說明，就本件侵占遺失物部分本應諭知免訴，
    然因公訴意旨認被告所犯侵占遺失物罪與甲○前揭論罪科刑
    之偽造有價證券罪間，有牽連犯之裁判上一罪關係，從而就
    被告侵占遺失物之犯行，爰不另為免訴之諭知，附此敘明。
據上論斷，應依刑事訴訟法第二百九十九條第一項前段，刑法第
二百零一條第一項、第五十九條、第七十四條第一款、第二百零
五條，罰金罰鍰提高標準條例第一條前段，判決如主文。
本案經檢察官林宗志到庭執行職務。
中    華    民    國  九十五  年    三    月  三十一  日
                  刑事第十四庭審判長法  官  吳靜怡
                                    法  官  李家慧
                                    法  官  劉煌基
上正本證明與原本無異。
如不服本判決，應於判決送達後10日內向甲○提出上訴狀（應抄
附繕本）。告訴人或被害人如對於本判決不服者，應具備理由請
求檢察官上訴，其上訴期間之計算係以檢察官收受判決正本之日
期為準。
                                     書記官 林妙穗
中    華    民    國  九十五  年    三    月  三十一  日
附表：
付款人：華南商業銀行士林分行
┌───┬─────┬─────┬──────┬────┐
│發票人│帳號      │票號      │發票日      │金額    │
├───┼─────┼─────┼──────┼────┤
│丙○○│000000000 │TB0000000 │93年12月24日│26萬元  │
└───┴─────┴─────┴──────┴────┘
中華民國刑法第二百零一條
意圖供行使之用，而偽造、變造公債票、公司股票或其他有價證
券者，處三年以上十年以下有期徒刑，得併科三千元以下罰金。
行使偽造、變造之公債票、公司股票或其他有價證券，或意圖供
行使之用，而收集或交付於人者，處一年以上七年以下有期徒刑
，得併科三千元以下罰金。


司法院資訊處製作；財團法人民間司法改革基金會備份。
